【裁判字號】    89,上易,1467
【裁判日期】    890517
【裁判案由】    妨害名譽
【裁判全文】
臺灣高等法院刑事判決                          八十九年度上易字第一四六七號
    上   訴   人  乙○○
    即 自  訴 人
    被        告  甲○○
右列上訴人因被告妨害名譽案件，不服臺灣臺北地方法院八十九年度自字第一○二號
，中華民國八十九年三月廿八日第一審判決，提起上訴，本院判決如左：
    主  文
上訴駁回。
    理  由
一自訴要旨：
  上訴人乙○○第一審提起自訴，指被告甲○○於民國八十九年一月十八日，在原審
  法院審理八十八年度自字第二九二號另案訴訟中，當庭脫口指摘上訴人「沒有良心
  」，涉有妨害名譽之罪嫌。
二本院之判斷：
(一)因自衛、自辯而以善意發表言論者，依刑法第三百十一條第一項不罰，自不構成同
  法第三百零九條、第三百十條妨害名譽罪名之餘地。所謂「因善意發表言論」，係
  指行為人起心動念之際並無蓄意譭辱他人名譽之惡意，至於是否有此惡意，自須就
  具體個案所表現之全盤情狀加以觀察、根據積極證據而為嚴格證明。上訴人指被告
  涉嫌妨害名譽，無非主張：被告當庭指摘「沒有良心」一語，足以詆譭、貶損其人
  格，視其名譽如同無物，顯係以毀損他人名譽為目的；被告雖不否認曾在另案訴訟
  中指摘自訴人「沒有良心」，但否認出於妨害名譽之惡意，辯稱：其在上訴人之母
  生前善加照護，竟遭上訴人無端興訟指控業務過失致人於死，因而於答辯之際一時
  脫口批評，實無詆譭他人之犯意。經查：被告於原審法院八十九年一月十八日另案
  庭審中所述系爭言語，係針對受訴法院提示對其有利之醫療鑑定報告命為意見陳述
  ，答以「鄭是沒有良心，一直這樣告我」（見原審卷第卅三頁背面另案訊問筆錄影
  本），依其全文顯係意在強調上訴人興訟為無理由，與上訴人就同一問題所答「衛
  生署的鑑定是偽證」同屬訴訟攻防上就案情相關事項所為個人意見陳述，皆無涉妨
  害名譽或侮辱公署之問題，雖其各自措詞稍嫌尖銳，但雙方對簿情緒高昂，一時脫
  口針鋒相向亦所難免，茍非就與案情無關事項肆意醜詆，究與蓄意譭辱之情形有別
  。原審依據調查結果認定本案尚符前述善意發表言論自辯之規範，復未查得其他足
  可證明被告惡意妨害上訴人名譽之積極證據，因而諭知被告無罪之判決，認事、用
  法均無不當，應予維持。又被告並未否認在另案訴訟當庭表述上訴人「沒有良心」
  ，原判決以此部分待證事實業已明確，在理由內敘明無須更就另案庭審錄音內容加
  以調查之事由，所為證據取捨亦無違誤。上訴論旨指摘另案庭審並未全程錄音、以
  及被告「積恨已久無法自制而作人身攻擊，意圖散布於眾指摘詆毀自訴人名譽」等
  等主觀成見，漫指原判決不當，所持情由或則與終局判決前提事實判斷無關、或則
  係就業經原審指駁事項仍執前詞求予撤銷改判，均無理由，應予駁回。
三依刑事訴訟法第三百六十八條判決如主文。
中      華      民      國    八十九    年      五      月     十七     日
                              臺灣高等法院刑事第二十三庭
                                  審判長法  官  劉  靜  嫻
                                        法  官  吳      燦
                                        法  官  林  勤  綱
右正本證明與原本無異。
不得上訴。
                                        書記官  陳  啟  文
中      華      民      國    八十九    年      五      月    二十二    日


司法院資訊處製作；財團法人民間司法改革基金會備份。
